【裁判字號】    91,交聲,1443
【裁判日期】    920206
【裁判案由】    交管條例聲異
【裁判全文】
臺灣板橋地方法院交通事件裁定                  九十一年度交聲字第一四四三號
    原處分機關  交通部公路總局臺北區監理所
    異  議  人
    即受處分人  甲○○  男  四.
右列受處分人因違反道路交通管理處罰條例案件，不服原處分機關於中華民國九十一
年八月二十八日所為之處分（原處分案號：北監六字第裁四○─Ｚ00000000
號），聲明異議，本院裁定如左：
    主  文
原處分撤銷。
甲○○不罰。
    理  由
一、原處分機關略以本件受處分人即異議人甲○○於民國九十一年二月二十日十六時
    二十五分許，駕駛ＧＶ─六二八號營業大貨曳引車，行經國道一號南向十九公里
    處，因載危險物品乙二醇未攜帶有效臨時通行證，經警攔停製單舉發（單號：內
    政部警政署國道公路警察局九十一年二月二十日公警局交字第Ｚ0000000
    0號）等情，認異議人違反道路交通管理處罰條例第三十條第一項第一款之規定
    ，於九十一年八月二十八日以北監六字第裁四○─Ｚ00000000號裁處罰
    鍰新臺幣三千元，且依同條例第六十三條第二項規定記違規點數二點之事實，並
    提出上開舉發違反道路交通管理事件通知單及裁決書等為證。
二、異議人固不否認遭舉發時其所駕罐體式曳引車上貼有裝載危險物品乙二醇之標示
    ，惟堅詞否認有何違規情事，辯以當時甫自基隆監理站實施車輛定期檢驗，於返
    場途中遭舉發，然其車輛為受檢之故而保持空車，並無裝載乙二醇之情形云云。
    經查：
  (一)就異議人所駕上開車輛於舉發當時是否確有裝載乙二醇乙節，證人即舉發員警蔡
    國逞到庭證稱因恐有毒物質造成傷害，故未實際察看該車內是否確有裝載危險物
    品，且因時隔已久，對異議人當時是否有自承裝載乙二醇乙節亦已不復記憶等語
    （參本院九十一年十一月十五日訊問筆錄），則舉發時既未實際察勘，復無其他
    事證可資佐認，則該車當時是否確有裝載危險物品，已非無疑。況系爭ＧＶ─六
    二八號罐體式曳引車確於於九十一年二月二十日十五時許至交通部公路總局臺北
    區監理所基隆監理站辦理年度定期檢驗，且檢驗時依規定需為空車狀態，以確保
    剎車測試值之正確性，此有該監理站九十一年十月十一日（九一）北監基字第九
    一○七八二三號函及所附車輛檢驗紀錄表、汽車檢驗紀錄表各乙紙附卷足據；而
    被告既係於同日十六時二十五分許在國道一號南向十九公里遭攔舉，依其時間地
    點與上開定期檢驗之情形並無衝突，從而異議人所稱當日係空車受驗而於返場途
    中遭舉發等語，足堪採信。
  (二)又乙二醇係屬道路交通安全規則第八十四條第三項所列附件二「汽車裝載危險物
    品分類表」第九類之危險物，此有交通部公路總局九十一年十月二十一日九一路
    監交字第九一四○八七四號函在卷可稽。雖該函尚稱裝載乙二醇之空車如係槽罐
    車，因考量其罐槽體內仍尚有殘留物質，故現行該類車輛行駛道路仍應受危險物
    品裝載法規之規範云云，惟：按「車輛裝載危險物品應遵守左列事項：一廠商貨
    主運送危險物品，應備具危險物品道路運送計畫書及物質安全資料表向起運地或
    車籍所在地公路監理機關申請核發臨時通行證，該臨時通行證應隨車攜帶之，其
    交由貨運業者運輸者，應會同申請，並責令駕駛人依規定之運輸路線及時間行駛
    。‧‧‧三裝載危險物品車輛之左、右兩側及後方應懸掛或黏貼危險物品標誌及
    標示牌，其內容及應列要項如附件八。危險物品標誌及標示牌應以反光材料製作
    ，運輸過程中並應不致產生變形、磨損、褪色及剝落等現象而能辨識清楚。」、
    「裝載危險物品車輛，行駛路線經高速公路時，接受申請之公路監理機關應依高
    速公路管理機關認可之路段、時段核發臨時通行證並以副本分送高速公路管理機
    關及公路警察機關。」、「第一項、第二項所稱之危險物品係指行政院勞工委員
    會訂定之「危險物及有害物通識規則」規定適用之危害物質、行政院環境保護署
    依據「毒性化學物質管理法」公告之毒性化學物質、及歸屬於附件二分類表之危
    險物品。」、「汽車裝載時，有左列情形之一者，處汽車駕駛人新臺幣三千元以
    上九千元以下罰鍰，並責令改正或禁止通行：一裝載整體物品有超重、超長、超
    寬、超高情形或裝載危險物品時，未隨車攜帶臨時通行證，或未依規定路線、時
    間行駛者。」、道路交通安全規則第八十四條第一項第一款、第三款、第二項、
    第三項與道路交通管理處罰條例第三十條第一項第一款分別定有明文可循。細繹
    上開各該規範裝載危險物品之條文，均以「裝載危險物品」為其規範要件，其文
    義並未將曾裝載危險物品之空車之情形包含在內。易言之，需車輛實際裝載危險
    物品者，始有上開規定之適用餘地，交通部公路總局上開函釋逸脫前揭規範文義
    ，復未說明所據為何，自難認為有理，不得逕採為處罰依據。從而本件異議人既
    未實際裝載危險物品，當無依上述規定隨車攜帶臨時通行證之必要，則原處分機
    關以異議人違反道路交通管理處罰條例第三十條第一項第一款及第六十三條二項
    規定遽予裁罰，即有違誤，本院認異議人之異議為有理由，應撤銷原處分，另為
    異議人不罰之諭知。
三、據上論斷，應依道路交通案件處理辦法第二十條，裁定如主文。
中      華      民      國      九十二      年    二      月      六    日
                              臺灣板橋地方法院交通法庭
                                      法  官  楊  博  欽
右正本證明與原本無異
如不服本裁定應於送達後五日內向本院提出抗告狀
                                      書記官  潘  文  賢
中      華      民      國      九十二      年    二      月      六    日


司法院資訊處製作；財團法人民間司法改革基金會備份。
